【裁判字號】    91,易,3649
【裁判日期】    920331
【裁判案由】    違反保護令罪等
【裁判全文】
臺灣高雄地方法院刑事判決                        九十一年度易字第三六四九號
    公  訴  人  臺灣高雄地方法院檢察署檢察官
    被      告  甲○○
右列被告因違反保護令罪等案件，經檢察官提起公訴（九十一年度偵字第一八六八五
號），本院判決如左：
    主  文
甲○○被訴違反保護令罪部分無罪。
甲○○被訴傷害部分公訴不受理。
    理  由
壹、無罪部分：
一、公訴意旨略以：被告甲○○係告訴人丁○○之孫，二人間具有家庭暴力防治法第
    三條第三款所定之家庭成員關係。竟基於傷害犯意，於民國九十一年五月三日八
    時，在高雄市前鎮區○○○路九六三號十樓之三住處，為找其所有拖鞋不著，與
    告訴人丁○○對話發生爭執，即出手推打告訴人丁○○，致告訴人丁○○受有前
    額、左臉頰、左上臂及左大姆指挫傷等之傷害（傷害部分公訴不受理，詳如後述
    ）。隨告訴人丁○○即向臺灣高雄地方法院申請保護令，經該院依家庭暴力法第
    十三條第二項第一、二、三、四等規定，以九十一年度暫家護字第一三六號核發
    暫時保護令，裁定令其不得對告訴人丁○○為身體或精神上不法之侵害行為；不
    得為騷擾、通話等聯絡行為，並戁於九十一年五月八日十二時遷出上開住所。詎
    猶於同年五月二十一日八時，返回上開住所，違反法院所為前述裁定，因認被告
    涉犯家庭暴力防治法第五十條第四款之違反保護令罪嫌等云。
二、按犯罪事實應依證據認定之，無證據不得推定其犯罪事實；又不能證明被告犯罪
    ，應諭知無罪之判決。刑事訴訟法第一百五十四條及第三百零一條分別定有明文
    。又按刑事訴訟法上所謂認定犯罪事實之證據，係指足以認定被告確有犯罪行為
    之積極證據而言，如未能發現相當證據或證據不足以證明，自不能以推測或擬制
    之方法，以為裁判基礎（最高法院二十九年度上字第三一五號及四十年度台上
    字第八十六號分別著有判例可資參照）。而認定不利於被告之事實，須依積極證
    據，苟積極證據不足為不利被告之認定時，即應為有利於被告之認定，更不必有
    何有利之證據；又認定犯罪事實所憑之證據，雖不以直接證據為限，間接證據亦
    包括在內，然而無論直接證據或間接證據，其為訴訟上之證明，須於通常一般之
    人均不致有所懷疑，而得確信其為真實之程度者，始得據為有罪之認定，倘其證
    明尚未達到此一程度，而有合理之懷疑存在而無從使事實審法院得有罪之確信時
    ，即應由法院為諭知被告無罪之判決（最高法院三十年度上字第八一六號及七十
    六年度台上字第四九八六號亦分別著有判例可資參照）。亦即若證據資料在經驗
    科學上或論理法則上尚有對被告較為有利之存疑，而無從依其他客觀方法排除此
    項合理之可疑，即不得以此資料作為斷罪之基礎，且刑事訴訟制度受「倘有懷疑
    ，即從被告之利益為解釋」、「被告應被推定為無罪」之原則所支配，故得為訴
    訟上之證明者，無論為直接或間接證據，須客觀上於一般人均不致有所懷疑而達
    於確信之程度者，始可據為有罪之認定，倘其證明尚未達於「確信」之程度，而
    有合理可疑存在時，即難據以為被告不利認定，換言之，在法律判斷上，即不能
    為被告有罪之認定。復按家庭暴力防治法第五十條各款之違反保護令罪，以行為
    人於行為時主觀上出於故意為要件，即行為人就法院所為民事保護令裁定之內容
    須於行為之時有所認知，仍故意違反，始成立本罪，如非明知，欠缺故意，行為
    人即不為罪。
三、訊據被告堅決否認於右揭時地有何違反違反保護令罪之犯行，辯稱：五月三日打
    了我奶奶後，當天就離開中華路五路九六三號十樓之三之住處，就沒有再回家了
    ，住在外面，我不是因為我奶奶有申請保護令才離開中華五路之住所，我當時沒
    有收到保護令，不知有保護令，五月二十一日我是要回去拿衣服，遇到我爺爺及
    奶奶，他們沒有說不可以再回去，也沒有跟他們起衝突及爭執，是我拿完衣服回
    去我外面的住所，我打電話給我爸爸，我爸爸才告訴我奶奶有申請保護令，叫我
    都不要回家，所以我就沒有再回去了等語。
四、本件公訴人認被告涉犯家庭暴力防治法第五十條第四款之違反保護令罪之犯行，
    無非係以：右揭犯行業據告訴人指訴歷歷，並經在場證人即被告祖父丙○○證述
    屬實，且有診斷證明書、本院九十一年度暫家護字第一三六號暫時保護令各乙份
    附卷可佐，自足認告訴人之指述為真實，為其論據。經查：
  (一)告訴人雖於偵查中指訴：被告有接到保護令，是保護令下來時，我就有跟他講，
    後來他五月下旬違反報護令回來，他知道保護令的事，我先生也知道等云（參見
    偵查卷第四頁反面、第五頁正面），惟於本院審理中另指稱：被告於五月二十一
    日回來就對我兇巴巴的，我有跟他說我有申請保護令，叫他不要再兇我，請他離
    開我們；五月三日被告打我後就離家出走沒有再回家，五月三日報案當日就申請
    保護令，我有幫被告代收保護令，並拿給乙○○看，五月二十一日被告回家當天
    沒有發生爭執或衝突等語（參見本院卷九十一年十一月十五日、九十二年二月二
    十一日訊問筆錄），另參以告訴人於警訊中曾指訴：甲○○卻未經我的同意即步
    入住家，聲稱「我就是要回家住，妳要怎麼樣」，我即跟他說我有保護令不得靠
    近一百公尺等語（參見警卷第二頁正面、反面）。綜上可悉，被告於九十一年五
    月二十一日返回高雄市前鎮區○○○路九六三號十樓之三住處之際，是否事先即
    已知情告訴人有聲請報護令，並明知該保護令之內容仍故意違反為之，抑或被告
    於當日返家之時，經告訴人告知始有保護令之情，顯難據告訴人前後矛盾不一之
    指訴而加以認定，仍應調查其他證據以資審認。
  (二)證人即被告祖父丙○○雖於偵查中證稱：被告回來時，我看到他，有跟他講保護
    令之事等云（參見偵查卷第五頁正面），惟於本院審理中則證以：五月二十一日
    被告有無回到中華五路址，我不知道，那天我不在家等云（參見本院卷九十一年
    五月二十一日訊問筆錄）。據上以查，證人丙○○於偵審中所證述之情節亦前後
    矛盾不一，亦難據其於偵查中之證述而遽認被告於案發當時已事先知悉該保護令
    內容而仍故意違反，仍應調查其他證據以資審認。
  (三)另據證人即被告之父乙○○於本院審理中證稱：五月三日當天我不在家，但我回
    家時，我母親報案完後，有告訴我被告打她此事，我也是跟我母親同住，被告於
    五月三日打我母親後，當天離家後就沒有再回家，我母親有收到寄給被告的保護
    令裁定，之後我母親再拿給我，我母親有跟我講被告於五月二十一日有回家拿衣
    服，事後被告有打電話給我，我告訴他奶奶有申請保護令，叫被告不要回家，後
    來我有跟被告約時間至警局辦理保護令事宜等語（參見本院卷九十二年二月二十
    一日訊問筆錄），復經本院調閱本院九十一年暫家護字第一三六號暫時保護令及
    九十一年度家護字第五六四號通常保護令民事案卷以查，本院所寄予被告之民事
    暫時保護令裁定，係先由告訴人丁○○代收，後因送達證書已註記「不得由丁○○代收」，始將該份寄予被告之民事暫時保護令裁定退回一情，有該送達證書一
    份附卷可參（附於該暫時保護令民事卷第十七頁），嗣後於該案民事通常保護令
    審理中，因傳票無法送達予被告本人，故被告亦未於九十一年五月三十一日該案
    審理中出庭應訊，末於本院寄予被告之民事通常保護令裁定，係由被告之父即證
    人乙○○代為收受一情，亦均有該案之送達證書、九十一年五月三十一日非訟事
    件筆錄等件附卷可憑（附於該通常保護令民事卷第五—九、十三頁）。綜上可知
    ，證人乙○○前開所述及被告上開所辯之情節，核與該案民事暫時報護令及通常
    保護令案卷所呈現物證資料大致相符，堪認證人乙○○所述及被告前開所辯應堪
    採信。
  (四)綜上所述，足認被告係於九十一年五月三日傷害告訴人丁○○後，即已離開高雄
    雄市前鎮區○○○路九六三號十樓之三住處而未再返家，其後亦未收受告訴人丁○○向本院所聲請之民事暫時保護令裁定，並無法知悉該民事暫時保護令裁定之
    內容，嗣後雖於九十一年五月二十一日返回上開住處，然於該時在主觀上應無違
    反民事保護令罪之故意，於該罪之主觀構成要件並不該當。此外，復查無其他積
    極證據足資證明被告確有公訴人所指之違反保護令罪之犯行，揆諸首揭法條及判
    例意旨，自不能證明被告犯罪，依法應諭知無罪之判決，以免冤抑。
貳、不受理部分：
一、公訴意旨略以：被告係告訴人丁○○之孫，二人間具有家庭暴力防治法第三條第
    三款所定之家庭成員關係。竟基於傷害犯意，於九十一年五月三日八時，在高雄
    市前鎮區○○○路九六三號十樓之三住處，為找其所有拖鞋不著，與告訴人丁○○對話發生爭執，即出手推打告訴人丁○○，致告訴人丁○○受有前額、左臉頰
    、左上臂及左大姆指挫傷等之傷害，因認被告另涉犯刑法第二百七十七條第一項
    之傷害罪嫌。
二、按告訴乃論之罪，告訴人於第一審辯論終結前，得撤回其告訴；又告訴經撤回者
    ，法院應諭知不受理之判決，刑事訴訟法第二百三十八條第一項及第三百零三條
    第三款分別定有明文。
三、本件告訴人丁○○告訴被告傷害案件，經檢察官提起公訴，認被告係犯刑法第二
    百七十七條第一項之傷害罪。依同法第二百八十七條前段之規定，須告訴乃論。
    茲據告訴人丁○○於本院審理中，以書面及言詞聲請撤回其告訴，有撤回告訴狀
    、和解書及本院九十一年十一月十五日訊問筆錄在卷可稽，揆諸前開說明，自應
    諭知不受理之判決。
據上論斷，應依刑事訴訟法第三百零一條第一項、第三百零三條第三款，判決如主文
。
本案經檢察官楊慶瑞到庭執行職務。
中      華      民      國    九十二    年      三      月    三十一    日
                                  臺灣高雄地方法院刑事第五庭
                                    審判長法  官  吳  永  宋
                                          法  官  張  茹  棻
                                          法  官  林  家  賢
右正本證明與原本無異。
如不服本判決，應於判決送達後十日內，向本院提出上訴狀。
                                          書記官  許  雅  惠
中      華      民      國    九十二    年      三      月    三十一    日


司法院資訊處製作；財團法人民間司法改革基金會備份。
